臺灣高等法院刑事裁定
109年度聲字第2806號
聲明異議人
即受 刑 人  曹修培



代  理  人  喬政翔律師
上列聲明異議人因違反懲治盜匪條例案件，對於臺灣臺北地方檢
察署檢察官執行之指揮（98年執緝字第1558號），聲明異議，本
院裁定如下： 
    主  文
聲明異議駁回。 
    理  由
一、聲明異議意旨略以：聲明異議人曾因違反懲治盜匪條例案件
    被判無期徒刑入監服刑，假釋出獄後因竊盜案件經臺灣臺中
    地方法院判處有期徒刑5月確定，法務部遂依刑法第78條第1
    項規定撤銷其假釋。惟按假釋之目的，係在救濟長期自由刑
    之弊端，並藉以激勵受刑人自新之意願，強化其再社會化之
    可能性，並且藉由個人之人格、特殊事由於符合特別預防理
    論之前提下救濟量刑不當之疏漏。故受刑人於假釋後經過相
    當之期間，已顯有再社會化之事實，則縱偶犯故意輕罪亦不
    應任意撤銷假釋。況刑法第78條第1項本文並未宣示該撤銷
    假釋為「絕對且必要之撤銷，法院並無裁量權」，且其立法
    目的在於「貫徹未能惕勵自新而更犯罪者，不宜許其繼續假
    釋之旨意」。是以，因「一時失慮而為輕罪之受假釋人」是
    否須一同視為「未能惕勵自新而更犯罪者」實有疑義。如採
    不分情節，一律撤銷假釋，致個案刑罰過苛時，參司法院釋
    字第775號解釋意旨可知，即有不符憲法罪刑相當原則及比
    例原則。且實務上亦非絕無「無裁量權之規定」受合憲性解
    釋為「有裁量權之規定」，此可參最高行政法院102年度3月
    份第2次庭長法官聯席會議決議、最高法院103年度第12次民
    事庭會議決議。又日本刑法第29條、德國刑法第57條第5項
    、美國聯邦法28CFR2.52關於撤銷假釋之規定，均顯示撤銷
    假釋，為得裁量規定，而非必然為「法定應撤銷」之規定。
    是以，我國刑法第78條第1項之規定，是否須解釋為「法定
    應撤銷」，在縱觀各國立法例之下，即更有疑問。故本件撤
    銷假釋之決定未區分再犯罪名及所受有期徒刑宣告之刑度輕
    重，而均撤銷其假釋，將使已逐漸回歸社會之受假釋人，因
    觸犯輕微罪名，致原重刑假釋遭撤銷，而有輕重失衡之虞，
    且有裁量怠惰之違法。是以，實應廢棄本件撤銷假釋之決定
    ，檢察官執行指揮不當云云。
二、按受刑人或其法定代理人或配偶以檢察官執行之指揮為不當
    者，得向諭知該裁判之法院聲明異議；法院應就異議之聲明
    裁定之，刑事訴訟法第484條、第486條分別定有明文。準此
    ，受刑人聲明異議之客體，應以檢察官執行之指揮為限；亦
    即受刑人就刑之執行或其方法，認檢察官之指揮不當者，始
    得向諭知該裁判之法院聲明異議，資以救濟(最高法院106年
    度台抗字第305號裁定意旨參照)。次按假釋之撤銷屬刑事裁
    判執行之一環，為廣義之司法行政處分，如有不服，其救濟
    程序，應依刑事訴訟法第484條之規定，即俟檢察官指揮執
    行該假釋撤銷後之殘餘徒刑時，再由受刑人或其法定代理人
    或配偶向當初諭知該刑事裁判之法院聲明異議，不得提起行
    政爭訟（司法院釋字第681號解釋意旨參照）。末按假釋處
    分經撤銷，殘餘刑期如何執行，則依刑法第79條之1第5項、
    刑法施行法第7條之2規定執行之。故檢察官倘係依前揭規定
    ，指揮執行殘餘刑期，即無不當之可言。又刑法第78條第1
    項關於假釋撤銷之規定，所謂於假釋期間再犯罪應撤銷假釋
    者，以故意更犯罪且受有期徒刑以上刑之宣告者為限，就情
    節輕微未受有期徒刑以上刑之宣告或偶發之過失犯，已藉由
    立法裁量，予以剔除，不在撤銷假釋之列，非謂所有在假釋
    中更犯之罪，不分輕重罪刑均一律撤銷假釋；其理由乃在貫
    徹未能惕勵自新而故意更犯罪，且受有期徒刑以上刑之宣告
    確定者，不宜許其繼續假釋之旨，屬必要之撤銷，法院並無
    裁量權（最高法院109年度台抗字第599號裁定意旨參照）。
三、本院之判斷：
  ㈠聲明異議人即受刑人曹修培前因違反懲治盜匪條例案件，經
    本院以79年度上訴字第715號判決判處無期徒刑，褫奪公權
    終身，並經最高法院以79年度台上字第2470號判決上訴駁回
    確定，此有本院被告前案紀錄表在卷可憑（本院卷第51至52
    頁）。聲明異議人依上開確定判決入監服刑，是本院即為刑
    事訴訟法第484條所指之「諭知該裁判之法院」，而具有管
    轄權，先予說明。
  ㈡又聲明異議人依前開確定判決入監服刑，於民國91年10月11
    日經臺灣臺南地方法院以91年度聲字第1668號裁定假釋中付
    保護管束，嗣因其在假釋期間再犯竊盜案件，經臺灣臺中地
    方法院以96年度易字第3395號判決判處有期徒刑10月，減為
    有期徒刑5月，諭知易科罰金之標準，並於96年9月3日確定
    ，遂經法務部依刑法第78條第1項規定於判決確定後6月內撤
    銷聲明異議人之假釋，並經臺灣臺北地方檢察署以98年執緝
    字第1558號，由檢察官指揮執行殘餘之無期徒刑，有檢察官
    執行指揮書及本院被告前案紀錄表附卷可參（本院卷第39、
    53頁）。而聲明異議人對上開檢察官所指揮執行撤銷假釋後
    之殘刑聲明異議，程序上即無不合。
  ㈢按假釋制度之目的在使受徒刑執行而有悛悔實據並符合法定
    要件者，得停止徒刑之執行，以促使受刑人積極復歸社會；
    若受刑人於假釋付保護管束期間，故意更犯他罪，而遭判處
    有期徒刑確定，即與刑法第78條第1項撤銷假釋之要件相符
    ，且屬法定應撤銷事由。經查：本件聲明異議人因違反懲治
    盜匪條例案件，經本院以79年度上訴字第715號判決判處無
    期徒刑，褫奪公權終身，於79年7月3日入監服刑，嗣於91年
    10月11日經臺灣臺南地方法院以91年度聲字第1668號裁定假
    釋中付保護管束，惟聲明異議人復於95年間故意再犯有期徒
    刑以上刑之宣告之竊盜罪，經臺灣臺中地方法院於96年8月3
    日以96年度易字第3395號判決判處有期徒刑10月，減為有期
    徒刑5月，諭知易科罰金之標準，並於96年9月3日確定，顯
    見其於受假釋寬典後，並未因先前之徒刑執行而有悛悔，刑
    罰反應力明顯薄弱，聲明異議人前所受之假釋制度並未能達
    到鼓勵改過遷善、促使其積極復歸社會之目的，聲明異議人
    既未能惕勵自新而再次故意更行犯罪，且受有期徒刑以上刑
    之宣告確定，自無許其繼續假釋復歸社會，故法務部撤銷其
    假釋處分並無不當。法務部撤銷聲明異議人之假釋後，檢察
    官因而指揮執行，並無違法或不當，是聲明異議人主張原撤
    銷假釋之決定裁量怠惰且情節重大應予廢棄，檢察官執行指
    揮不當云云，非有理由。
  ㈣綜上所述，檢察官依據法律規定指揮受刑人經撤銷假釋後所
    應執行之殘刑，自無違法或不當之處。聲明異議人猶執前詞
    聲明異議，指摘檢察官執行指揮之不當，為無理由，應予駁
    回。
據上論斷，依刑事訴訟法第486條，裁定如主文。
中　　華　　民　　國　 109　　年　　7 　　月　　24　　日
                  刑事第十三庭  審判長法　官  王國棟
                                      法　官  呂煜仁
                                      法　官  許永煌
以上正本證明與原本無異。
如不服本裁定，應於收受送達後五日內向本院提出抗告狀。
                                      書記官  郭侑靜
中　　華　　民　　國　　109 　年　　7 　　月　　27　　日